臺灣板橋地方法院刑事判決　　　　　　 95年度金重訴字第3號
公　訴　人　臺灣板橋地方法院檢察署檢察官
被　　　告　戊○○
　　　　　　丁○○
共　　　同
選任辯護人　張景源律師
上列被告等因違反證券交易法案件，經檢察官提起公訴（95年度
偵字第11842 號），本院裁定改依簡式判決程序審理，判決如下
：
    主  文
戊○○共同違反對於在證券交易所上市之太空梭高傳真資訊科技
股份有限公司股票，不得意圖抬高太空梭高傳真資訊科技股份有
限公司股票之交易價格，自行並以他人名義，對太空梭高傳真資
訊科技股份有限公司股票連續以高價買入之規定，處有期徒刑捌
月，減為有期徒刑肆月。緩刑貳年，並應向公庫支付新臺幣拾伍
萬元。
丁○○共同違反對於在證券交易所上市之太空梭高傳真資訊科技
股份有限公司股票，不得意圖抬高太空梭高傳真資訊科技股份有
限公司股票之交易價格，自行並以他人名義，對太空梭高傳真資
訊科技股份有限公司股票連續以高價買入之規定，處有期徒刑捌
月，均減為有期徒刑肆月。緩刑貳年，並應向公庫支付新臺幣伍
萬元。
    事  實
一、緣於民國90年至91年間，丙○○係太空梭高傳真資訊科技股
    份有限公司（下稱太空梭公司）之董事長，乙○○係公司管
    理師，甲○○係董事長特別助理（丙○○、甲○○、乙○○
    等三人業經本院另行判決），丁○○、戊○○為丙○○之妹
    （起訴書誤載戊○○曾為太空梭公司董事一節，應予更正）
    。丙○○因太空梭公司於89年11月10日上市後股價表現不如
    預期，為免當初投資太空梭公司之親友損失慘重，乃萌生以
    連續高價買入太空梭股票以抬高上市之太空梭公司股價之犯
    意，並指示甲○○、乙○○、戊○○、丁○○等4 人為其找
    尋人頭帳戶遂行上開犯行；丙○○、甲○○、乙○○、戊○○、丁○○等5 人即基於前開犯意聯絡，自90年7 月1 日起
    至90年12月20日止，分別由丙○○本人或授意知情之甲○○
    、乙○○、戊○○、丁○○，以渠等個人及黃俊傑、黃有忠
    、陳朱易、林朝欽、李鳳琴、陳方秀鍛、曾卿、余碧君、楊
    慶源、楊欣儒、楊福麟、林宇軒、李永蓮、黃嘉瑜、王達豪
    等人之證券交易帳戶（詳如附表一所示），意圖抬高太空梭
    公司於集中交易市場之交易價格，而於90年8 月24日、9 月
    3 日、9 月24日、9 月25日、10月8 日、12月27日、91年1
    月9 日、2 月19日、2 月21日、2 月26日、3 月18日、3 月
    21日、3 月22日、3 月25日、3 月26日、3 月28日、4 月10
    日、4 月12日、4 月19日、4 月23日、4 月24日、5 月3 日
    、5 月7 日、5 月8 日、5 月20日、6 月4 日、6 月24日、
    6 月25日、7 月2日 、7 月3 日、7 月5 日、7 月16日、8
    月6 日、8 月8 日、8 月9 日、8 月28日、8 月29日、9 月
    3 日、9 月9 日、9 月10日、9 月11日、9 月13日、9 月17
    日、9 月19日、9 月20日、9 月23日、9 月26日、9 月27日
    、10月9 日、10月11日、10月14日、10月24日、11月8 日、
    11月11日、11月19 日 、11月20日、11月21日、11月22日、
    12月10日、12月12日、12月13日、12月16日、12月17日、12
    月19日、12月20日等共計65個交易日，在集中市場中以太空
    梭公司股票當日漲停價格、或高於當時成交價之價格委託買
    進，使太空梭公司股票交易異常。
二、案經法務部調查局臺北縣調查站報請臺灣板橋地方法院檢察
    署檢察官偵查起訴。本院於準備程序進行中，被告戊○○、
    丁○○2 人就被訴事實為有罪之陳述，經告知簡式審判程序
    之旨，並聽取公訴人、被告之意見後，由本院合議庭裁定由
    受命法官獨任進行簡式審判程序。
    理  由
一、訊據被告戊○○、丁○○對於上揭事實均坦承不諱，核與證
    人即同案被告丙○○、乙○○、甲○○3 人於調查站訊問、
    偵查及本院審理中所證述之情節相符；亦核與證人黃俊傑、
    曾卿、陳朱易、陳方秀緞、黃有忠、林朝欽、余碧君、李鳳
    琴、陳素妙、許明珠、彭月嬌、周淑華、林宇軒、楊欣儒、
    趙月寶、李水蓮、王達豪、黃嘉瑜、黃永楷、蔡旺盛、彭月
    嬌等人分別於調查站訊問或偵查中所證述之情節均相符，並
    有臺灣證券交易所93年9 月23日台證密字第0920018829號函
    及所附分析意見書、國泰世華商業銀行土城分行94年7 月25
    日（94）國世土城字第0085號函及附件、台北富邦商業銀行
    板橋分行94年8 月12日 (94) 國世字第111 號函及附件以及
    94年8 月2 日 (94) 台富板字第163 號函及附件、國泰世華
    商業銀行土城分行94年2 月15日 (94) 國世土城字第0024號
    函及附件以及94年8 月4 日 (94) 國世土城自地0093號函及
    附件、國泰世華商業銀行館前分行94年2 月5 日 (94) 國世
    館前字第63號函及附件、中國信託商業銀行94年3 月7 日中
    信銀作業00000000007 號函及附件、國泰世華商業銀行後埔
    分行94年5 月10日 (94) 國世字第54號函及附件、94年7 月
    28日 (94) 國世字第104 號函及附件以及94年9 月15日（94
    ）國世字第129 號函及附件、國泰世華商業銀行土城分行提
    供之丙○○資金流向資料、台灣證券交易所95年3 月20日台
    證密字第0950005463號函等件附卷可稽。綜上調查，自堪認
    被告戊○○、丁○○2 人前揭自白應與事實相符，本件事證
    明確，被告戊○○、丁○○之犯行均堪認定。
二、至起訴意旨認本件被告戊○○、丁○○與同案被告丙○○、
    乙○○、甲○○等5 人，因不法操作太空梭公司之股票，總
    計不法獲利得款達新台幣（下同）292,076,185 元部分，經
    本院函請臺灣證券交易所股份有限公司核算結果，依起訴書
    附表一所示之所有帳戶，自90年8 月24日起至90年12月20日
    止，買賣太空梭公司之股票全部加以計算，共計買進42,986
    ,000 股 ，每股平均單價為11.62 元，總買入金額為499,85
    5,300 元；賣出46,325,343股，每股平均單價為11.69 元，
    總賣出金額為541,805,834 元，買賣價差則為3,009,020 元
    （僅以每股平均單價之差額乘以買進股數計算；並不含手續
    費及證券交易稅等交易成本在內），此有該公司96年4 月14
    日台證密字第0960007886號函及所附明細表附卷可按（見本
    院卷第74-101頁）。是依臺灣證券交易所上開計算結果，本
    件被告丙○○、乙○○、甲○○、戊○○、丁○○等5 人使
    用之所有帳戶，渠等於上揭時間內買賣太空梭公司之股票逾
    4 千萬股，買賣交易金額約5 億元，而買賣價差（即獲利）
    不過3 百萬元左右，經核獲利率僅約為千分之6 （3 百萬元
    /5億元= 千分之6） ，若再扣除賣出股票時所徵收之證券交
    易稅千分之3 ，及買進、賣出股票時所收取之手續費共計千
    分之2.85（買進、賣出股票時，均需繳納以成交金額千分之
    1.425 計算之手續費），是本件被告等5 人買賣太空梭公司
    之股票，縱有獲利，亦屬甚微。是起訴意旨認被告戊○○、
    丁○○與同案被告丙○○、乙○○、甲○○等5 人因買賣太
    空梭公司股票獲利逾2 億元部分，尚非可採。此外，本件被
    告戊○○並未曾擔任太空梭公司董事一節，業經本院依職權
    調取太空梭公司之公司登記變更事項卷宗查明無訛，是起訴
    書記載被告戊○○曾任太空梭董事一節，尚屬誤會，應予更
    正，均附此敘明。
三、查被告戊○○、丁○○2 人行為後，刑法業於94年2 月2 日
    修正公布，95年7 月1 日起施行，其中與本件有關部分之第
    2 條、第28條均業已修正。按「行為後法律有變更者，適用
    行為時之法律，但行為後之法律有利於行為人者，適用最有
    利於行為人之法律」，修正後刑法第2 條第1 項定有明文。
    此條規定係規範行為後法律變更所生新舊法比較適用之準據
    法，本身尚無新舊法比較之問題，於新法施行後，應一律適
    用新法第2 條第1 項之規定，為「從舊從輕」之比較，先予
    敘明，再按本次法律變更，比較時應就罪刑有關之共犯、未
    遂犯、想像競合犯、牽連犯、連續犯、結合犯，以及累犯加
    重、自首減輕暨其他法定加減原因（如身分加減）與加減例
    等一切情形，綜其全部罪刑之結果而為比較（最高法院95年
    5 月23日95年度第8 次刑事庭會議決議參照）。茲就本件新
    舊法比較結果敘述如下：
    (一)查修正前刑法第28條規定：「二人以上共同實施犯罪之行
      為者，皆為正犯。」，修正後刑法第28條規定：「二人以
      上共同實行犯罪之行為者，皆為正犯。」。修正後刑法第
      28條規定之共同正犯，基於個人責任原則及法治國人權保
      障，限於直接從事構成犯罪事實之行為者（含共謀共同正
      犯），排除「陰謀共同正犯」及「預備共同正犯」之類型
      ，是修正後之共同正犯之可罰性要件之範圍業已限縮，應
      以修正後之規定較有利於行為人，惟本件被告戊○○、丁○○2 人既均係直接從事構成犯罪事實之行為，不論依新
      法或舊法均成立共同正犯，尚不生比較新舊法之問題。
    (二)又被告等人行為後，證券交易法第171 條之規定已於93年
      4 月28日修正，修正前該法條之法定定係處7 年以下有期
      徒刑，得併科新臺幣3 百萬元以下罰金；修正後該法條之
      法定刑則係處3 年以上10年以下有期徒刑，得併科新臺幣
      1 千萬元以上2 億元以下罰金；經比較新舊法結果，應以
      93年4 月28日修正前之證券交易法第171 條規定為有利於
      被告，本件自應適用93年4 月28日修正前之舊法處斷。
四、核被告戊○○、丁○○等2 人所為，均係違反證券交易法第
    155 條第1 項第4 款之規定，而犯有93年4 月28日修正前之
    證券交易法第171 條第1 項第1 款之罪。又被告戊○○、丁○○2 人與同案被告丙○○、乙○○、甲○○等3 人就上開
    犯行有犯意聯絡、行為分擔，均為共同正犯。爰審酌被告戊○○、丁○○為身為上市公司之董事長即同案被告丙○○之
    妹，本應深知在證券集中交易市場中，不應以非法之方式影
    響股價，竟配合兄長要求，共同為本件在集中交易市場中連
    續以高價買入太空梭公司股票之犯行，所為嚴重影響我國證
    券交易秩序，使廣大投資人受有不確定之損害，所生危害實
    屬非輕；惟考量同案被告丙○○此一作為係出於為太空梭公
    司股票護盤之意圖，並非意在坑殺投資散戶，亦未因此獲有
    暴利；而被告戊○○、丁○○2 人僅係丙○○之妹，基於兄
    妹情誼而聽命行事，且渠2 人犯後均坦承犯行，態度良好等
    一切情狀，分別量處如主文第1 項、第2 項所示之刑；又核
    被告2 人前揭犯行均合於中華民國九十六年罪犯減刑條例所
    定得予減刑之規定，應依同條例第2 條第1 項第3 款之規定
    減刑如主文第1 項及第2 項所示，以資懲儆。又被告2 人前
    均未曾受有期徒刑以上刑之宣告，此有臺灣高等法院被告前
    案紀錄表2 份附卷可按，渠2 人因一時失慮致罹刑典，均已
    坦白認罪，堪認被告2 人均已有所悔悟，經此起訴審判，當
    知所警愓，信無再犯之虞，本院因認所宣告之刑均以暫不執
    行為適當，併分別諭知緩刑2 年，並依刑法第74條第2 項第
    4 款之規定，命被告戊○○、丁○○2 人應分別向公庫支付
    如主文第1 項、第2 項所示之款項，以啟自新。（查被告等
    人行為後，刑法第74條亦於95年7 月1 日修正施行，惟犯罪
    在新法施行前，新法施行後，緩刑之宣告，應適用新法第74
    條之規定，最高法院95年第8 次刑事庭會議決議第七點可供
    參照）
據上論斷，應依刑事訴訟法第273 條之1 第1 項、第299 條第1
項前段，93年4 月28日修正前之證券交易法第171 條第1 項第1
款，刑法第11條前段、第2 條第1 項前段、第28條、第74條第1
項第1 款、第2 項第4 款，中華民國九十六年罪犯減刑條例第2
條第1 項第3 款、第7 條，判決如主文。
本案經檢察官陳旻源到庭執行職務。
中　　華　　民　　國　　96　　年　　9 　　月　　28　　日
                刑事第十三庭    法　官  許映鈞
以上正本證明與原本無異
如不服本判決應於送達後10日內向本院提出上訴狀
                                書記官　范煥堂
中　　華　　民　　國　　96　　年　　9 　　月　　28　　日
附錄本案論罪科刑法條全文：
93年4月28日修正前證券交易法第171條第1項第1款
有左列情事之1者，處7年以下有期徒刑，得併科新臺幣300萬元
以下罰金：
一、違反第20條第1項、第155條第1項、第2項或第157條之1第1
    項之規定者。
二、已依本法發行有價證券公司之董事、監察人、經理人或受僱
    人，以直接或間接方式，使公司為不利益之交易，且不合營
    業常規，致公司遭受損害者。
附表一
┌───┬──────┬─────┬──────────┐
│戶名  │證券公司    │  營業員  │  交割銀行(帳號)    │
│      │            │          │                    │
├───┼──────┼─────┼──────────┤
│丙○○│元大京華土城│ 曾育達   │  世華銀行土城分行  │
│      │            │          │  (00000000000)     │
├───┼──────┼─────┼──────────┤
│甲○○│富邦板橋    │ 許明珠   │  富邦銀行板橋分行  │
│      │            │          │  (00000000000000)  │
│      │大華證券    │ 彭月嬌   │  世華銀行營業部    │
│      │            │          │  (00000000000)世華 │
│      │豐銀和平    │ 蔡旺盛   │  銀行古亭分行      │
│      │            │          │  (00000000000)世華 │
│      │台育板橋    │ 陳素妙   │  銀行後埔分行      │
│      │            │          │  (00000000000)世華 │
│      │永昌敦南    │ 周俊良   │  銀行忠孝分行      │
│      │            │          │  (00000000000)     │
├───┼──────┼─────┼──────────┤
│乙○○│富邦板橋    │ 許明珠   │  富邦銀行板橋分行  │
│      │            │          │  (00000000000000)  │
│      │豐銀和平    │ 蔡旺盛   │  世華銀行古亭分行  │
│      │            │          │  (00000000000)     │
│      │大華證券    │ 彭月嬌   │  世華銀行營業部    │
│      │            │          │  (00000000000)     │
│      │台育板橋(中 │ 陳素妙   │  世華銀行後埔分行  │
│      │信)         │          │  (00000000000)     │
│      │復華證券    │ 周淑華   │  世華銀行營業部    │
│      │            │          │  (0000000000000000)│
│      │元大京華土城│ 曾育達   │  世華銀行土城分行  │
│      │            │          │  (00000000000)     │
│      │            │          │　                  │
├───┼──────┼─────┼──────────┤
│黃俊傑│元大京華土城│ 曾育達   │  世華銀行土城分行  │
│      │            │          │  (00000000000)     │
├───┼──────┼─────┼──────────┤
│陳朱易│元大京華土城│ 曾育達   │  世華銀行土城分行  │
│      │            │          │  (00000000000)     │
├───┼──────┼─────┼──────────┤
│曾卿  │元大京華土城│ 曾育達   │  世華銀行土城分行  │
│      │            │          │  (00000000000)     │
├───┼──────┼─────┼──────────┤
│陳方秀│元大京華土城│ 曾育達   │  世華銀行土城分行  │
│緞    │            │          │  (00000000000)     │
├───┼──────┼─────┼──────────┤
│黃有忠│元大京華土城│ 曾育達   │  世華銀行土城分行  │
│      │            │          │  (00000000000)     │
├───┼──────┼─────┼──────────┤
│李鳳琴│元大京華土城│ 曾育達   │  世華銀行土城分行  │
│      │            │          │  (00000000000)     │
├───┼──────┼─────┼──────────┤
│林朝欽│富邦板橋    │ 許明珠   │  富邦銀行板橋分行  │
│      │            │          │  (00000000000000)  │
│      │元大京華土城│ 林佳慧   │  世華銀行土城分行  │
│      │            │          │  (00000000000)     │
├───┼──────┼─────┼──────────┤
│余碧君│富邦板橋    │ 許明珠   │  富邦銀行板橋分行  │
│      │            │          │  (00000000000000)  │
├───┼──────┼─────┼──────────┤
│戊○○│台育板橋    │ 陳素妙   │  合作金庫海山分行  │
│      │            │          │  (0000000000000)   │
│      │豐銀和平    │ 蔡旺盛   │  世華銀行古亭分行  │
│      │            │          │  (00000000000)     │
├───┼──────┼─────┼──────────┤
│楊慶源│豐銀和平    │ 蔡旺盛   │  世華銀行古亭分行  │
│      │            │          │  (00000000000)     │
├───┼──────┼─────┼──────────┤
│楊欣儒│豐銀和平    │ 蔡旺盛   │  世華銀行古亭分行  │
│      │            │          │  (00000000000      │
├───┼──────┼─────┼──────────┤
│      │            │          │                    │
│楊福麟│  銀和平    │ 蔡旺盛   │  世華銀行古亭分行  │
│      │            │          │  (00000000000)     │
├───┼──────┼─────┼──────────┤
│林宇軒│豐銀和平    │ 蔡旺盛   │  世華銀行古亭分行  │
│      │            │          │  (00000000000)     │
├───┼──────┼─────┼──────────┤
│丁○○│台育板橋    │ 陳素妙   │  合作金庫海山分行  │
│      │            │          │  (0000000000000)   │
│      │富邦板橋    │ 許明珠   │  富邦銀行板橋分行  │
│      │            │          │  (00000000000000)  │
├───┼──────┼─────┼──────────┤
│黃嘉瑜│台育板橋    │ 陳素妙   │  合作金庫海山分行  │
│      │            │          │  (0000000000000)   │
├───┼──────┼─────┼──────────┤
│李水蓮│台育板橋    │ 陳素妙   │  世華銀行後埔分行  │
│      │            │          │  (00000000000)     │
├───┼──────┼─────┼──────────┤
│王達豪│台育板橋    │ 陳素妙   │  世華銀行後埔分行  │
│      │            │          │  (000000000000)    │
└───┴──────┴─────┴──────────┘
